臺灣高等法院刑事判決　　　九十三年度重上更（四）字第一四六號
即　被　告　丙○○
　　　　　　　　　　　巷六一號.
上　訴　人
即　被　告　丁○○
　　　　　　　　　　　九號　(.
選任辯護人　葉文博律師
上　訴　人
即　被　告　甲○○
　　　　　　　　　　　十四號　.
前列二人共同
指定辯護人　乙○○
上列上訴人等因殺人案件，不服臺灣桃園地方法院八十九年度重
訴字第一六號，中華民國八十九年十月二十日第一審判決（起訴
案號：臺灣桃園地方法院檢察署八十九年度偵字第三六０三號、
第三九八四號）提起上訴，經判決後由最高法院第四次發回更審
，本院判決如下：
    主  文
原判決關於丁○○、丙○○、甲○○部分均撤銷。
丁○○共同殺人，處死刑，褫奪公權終身。
丙○○共同殺人，累犯，處無期徒刑，褫奪公權終身。
甲○○共同殺人，累犯，處有期徒刑拾貳年，褫奪公權捌年。
    事  實
一、甲○○於民國（下同）八十六年間因違反麻醉藥品管理條例
    案件，經臺灣桃園地方法院判處有期徒刑六月確定，於同年
    六月十九日易科罰金執行完畢。丙○○有恐嚇取財前科，並
    於八十八年間因妨害兵役治罪條例案件，經臺灣桃園地方法
    院判處有期徒刑三月確定，於八十八年五月二十五日易科罰
    金執行完畢。
二、緣鍾炳德（綽號「小風」，案發後已於八十九年三月二十二
    日死亡，業經檢察官另為不起訴處分）與其妻何志媛相處不
    睦，於八十八年十月十五日離婚，唯何志媛於婚姻關係存續
    中向國華人壽保險股份有限公司投保意外保險新台幣（下同
    ）一百萬元，受益人仍為鍾炳德，迄未變更，其等於離婚後
    ，雙方為贍養費之問題曾發生衝突，鍾炳德竟萌生殺害何志
    媛以詐領保險金之犯意，於八十八年十一月間起開始籌畫擬
    以何志媛為被保險人，由其為受益人，向各保險公司投保或
    提高何志媛原有之保險金額，再以假車禍方式殺害何志媛藉
    以取得保險金牟利，隨後於八十九年一月十三日經由其同居
    何志媛投保壽險一百五十五萬元、意外險八百萬元（該份保
    險契約嗣因高額投保需檢附財力證明，且鍾炳德與何志媛已
    離婚，其為受益人涉及道德危險問題，而於八十九年二月十
    四日經保險公司拒絕，未予承保）；再於八十九年一月二十
    日向國華人壽保險股份有限公司為何志媛將原有之意外險提
    高為五百萬元，另投保壽險一百萬元，附加配偶平安保險二
    百萬元；又於八十九年二月二日向遠雄人壽保險股份有限公
    司（原為中興人壽保險股份有限公司）為何志媛投保壽險四
    百萬元、意外險六百萬元，受益人則均為鍾某本人（向遠雄
    人壽保險股份有限公司投保部分則自稱為何女之未婚夫）。
三、八十九年一月間，鍾炳德向丁○○佯稱有一金主因遺產問題
    要以一百萬元之代價僱請殺手殺害一女子，請丁○○代覓人
    手，丁○○當時雖不知鍾炳德欲殺害者為鍾之前妻何志媛，
    惟仍予應允，並與鍾炳德共同基於殺人之犯意聯絡，於八十
    九年一月中旬某日邀約甲○○募集人手，甲○○再邀集甘遠
    芳（另經不起訴處分確定）及張興寶（已於八十九年六月二
    十八日死亡）至桃園縣中壢市○○路「Y E S 」K T V 與丁○○、鍾炳德見面，丁○○即告以上情，並交付五萬元予甘
    遠芳等人（分二次給付，一次交付二萬元，甲○○分得一萬
    元、餘由甘遠芳、張興寶平分，另次給付三萬元，甲○○分
    得二萬五千元，另分給甘遠芳五千元）；鍾炳德旋即駕車搭
    載丁○○、甲○○及甘遠芳、張興寶到何志媛位在桃園縣中
    壢市○○街四十巷一弄十四號一樓住處外，告知該女子（即
    何志媛）所駕駛之汽車為白色ＮＩＳＳＡＮ牌、車號Ｗ六─
    六九八一號ＭＡＲＣＨ自小客車，沿途行駛至何志媛工作之
    處所，使甲○○等人知悉何志媛由住處至工作場所之路逕，
    要甲○○及甘遠芳利用何志媛上、下班途中，伺機駕車撞死
    何志媛，惟甲○○及甘遠芳均虛與委蛇未依約執行計到。鍾
    炳德見甲○○、甘遠芳等人遲未執行前開殺人計劃，再與丁○○重行商議殺人計劃，研議由鍾炳德誘引何志媛駕車至偏
    僻地點，再找人駕車撞死何志媛，並擬議分Ａ、Ｂ、Ｃ三車
    行動，先由Ａ車撞擊何志媛之車誘使其下車，再由Ｂ車撞擊
    何志媛，Ｃ車負責接應，鍾炳德並囑丁○○再找人駕車行兇
    。同年二月十三日，丁○○先行告知友人廖晉祥（綽號「瀟
    灑」已依共同殺人罪判處罪刑確定）謂「小風」認識一金主
    ，欲找人撞死一名女子，撞死後，每人可分得五十到一百萬
    元之酬勞。
四、至八十九年二月十五日，鍾炳德先以電話與何志媛約定於當
    晚九時三十分許在桃園縣大園鄉大聯購物中心見面，佯稱欲
    支付贍養費與何志媛，繼又改為當晚十時三十分許；另由丁○○聯絡甲○○約定於當日下午在中壢市大英帝國ＫＴＶ見
    面，甲○○出門時適遇見國中同學丙○○，乃邀同丙○○一
    同前往，丙○○答應並隨即與甲○○共同赴約，當日下午四
    時許，鍾炳德、丁○○、廖晉祥、甲○○、、丙○○五人在
    中壢市「大英帝國」ＫＴＶ前會合，隨即搭乘丁○○駕駛之
    汽車，丁○○及鍾炳德乃在車上將其等所研議之殺人計劃即
    由鍾炳德誘引該名女子（即何志媛）駕車至偏僻處，另由三
    人駕駛三部汽車（依序稱Ａ、Ｂ、Ｃ車），Ａ車先行追撞該
    擊該女子致死，Ｃ車則殿後阻絕後面來車並接應駕駛Ｂ車之
    人等情告知甲○○、廖晉祥及丙○○，丁○○並向丙○○表
    示撞了那女人後，金主隔天會開七至十五日內兌現之一百萬
    元本票給付甲○○及丙○○二人，各得五十萬元（此項定於
    行為後爽約，二人各僅得四萬五千元），而甲○○、廖晉祥
    及丙○○三人即應允所請，至此，謀議既定，其等五人即共
    同基於殺人之犯意，著手殺人行為之分配工作，並沿路勘查
    作案地點，選定以桃園縣中壢市○○路往大園鄉路途中為行
    兇地點，並約定於當日晚間九時以中壢市○○路高速公路下
    方涵洞為集合地點，途中甲○○及丙○○並以猜拳方式決定
    由丙○○駕駛Ｂ車撞死何女，甲○○駕駛Ｃ車跟隨在後負責
    接應，Ａ車則由廖晉祥另行邀約丁○○經營之「３８。Ｃ傳
    播公司」之司機負責駕駛，議定完畢彼等折返中壢市區，鍾
    炳德即囑丁○○至中壢市遠東百貨公司附近之通信行購買三
    張和信電信公司之行動電話易付卡，由鍾炳德交給甲○○、
    廖晉祥及丙○○以供做為連絡之用，丁○○另囑咐廖晉祥至
    其友人經營之通訊行取行動電話乙具交丙○○使用，丁○○
    、鍾炳德、廖晉祥三人始與甲○○、丙○○分手，返回「３
    ８。Ｃ傳播公司」後，廖晉祥即聯絡該傳播公司之司機周昆
    田擔任Ａ車駕駛，惟因無法取得聯絡，廖晉祥遂即改聯絡曾
    替周昆田代班在該公司擔任司機之林志仁（已依共同殺人罪
    判處罪刑確定），告知有利頭可賺，邀林志仁於當晚七時許
    至桃園縣中壢市○○路○段二五六號之傳播公司見面，林志
    仁到達後，廖晉祥即將車號ＬＤ－二三０一號自小客車（登
    記為丁○○女友錢盈如所有）交由林志仁駕駛，並告以「小
    風」因某金主有遺產糾紛欲請人駕車撞死一名女子，事成之
    後可分得五十至一百萬元，並將何志媛之車牌號碼、車種、
    顏色告知林志仁，囑林志仁負責駕駛車（即Ａ車）碰撞該車
    製造假車禍，迫使該女子下車，再由後車（即Ｂ車）將該女
    子撞斃，林志仁見有利可圖，竟基於共同殺人之犯意允諾參
    與，廖晉祥即帶同林志仁觀察計畫行兇路線後至約定之地點
    會合；另丙○○則夥同甲○○於同日晚間七時十分許，先至
    桃園縣龍潭小客車租賃有限公司，以丙○○之名義租用ＪＱ
    －七八四九號紅色自小客車一輛，充為計劃中之Ｂ車，再至
    桃園縣中壢市○○○路○段六七號旭展小客車租賃股份有限
    公司，以丙○○名義承租Ｌ五─五九四七號自小客車一輛，
    充為Ｃ車，二人租得汽車後於同日晚九時許分別駕駛汽車前
    往約定之地點即中壢市○○路高速公路涵洞下，另林志仁亦
    駕駛ＬＤ－二三０一號自小客車搭載廖晉祥擔任Ａ車，駛往
    上開地點會合，等待何志媛之車經過。而鍾炳德與丁○○則
    與不知情之女友唐湘美、錢盈如相偕至桃園市某西餐廳用餐
    ，鍾某即於當晚九時許再度以電話聯絡何志媛（時何女正與
    其同事在中壢市大英帝國ＫＴＶ唱歌），何志媛即於當晚九
    時四十分許駕駛白色車號Ｗ六─六九八一號ＭＡＲＣＨ自小
    客車搭載其與鍾炳德所生之子何陽凱前往赴約，當晚十時許
    行經中壢民權路交流道下方涵洞，林志仁等人見何志媛之車
    經過，隨即依序尾隨其後往大園鄉方向行駛，至約晚間十時
    十分至二十分之間，何女行經桃園縣大園鄉田心村三三鄰二
    十號前，林志仁（即Ａ車）即故意自後方碰撞何女座車二次
    ，廖晉祥發現車上有幼兒（即何陽凱）即以電話聯絡鍾炳德
    ，鍾炳德告以按計畫行動，何女受撞後下車站立於車旁路中
    與林志仁理論時，廖晉祥即通知在後方等候之丙○○撞擊，
    丙○○接獲通知，即由後方以高速駕駛ＪＱ─七八四九號汽
    車（即Ｂ車）至現場撞擊站在路中之何女，同時亦撞及何女
    座車，何女被撞當場倒下，丙○○復倒車再前駛碾過何女身
    體後往前駛離現場，然其所駕ＪＱ－七八四九號汽車車牌乙
    面亦因撞擊過猛脫落遺留在現場；何志媛因遭丙○○駕駛之
    車輛撞擊碾壓，致受有網狀印痕分佈於兩前胸上側、兩側臉
    頰（包括眼眶）、右額及左下巴皮下瘀血及擦傷留有印痕、
    左頰部皮下瘀血及擦傷、左側前頸擦括傷、右肩二處、右肋
    季及右掖下、兩側前臂及兩側手掌臂、左耳後、左肩胛部等
    處擦挫傷、後背及腰部、兩側膝蓋及下肢外側（併右外側裂
    傷十二公分）廣面性擦傷、頭皮下出血于左顳部、肝右葉裂
    傷併腹腔出血左側血胸、併兩側肋骨骨折（兩側側面二─六
    及後側五─六）、左側頸椎脫白、左上肺葉及肺實質挫裂傷
    出血、心包膜破裂併主動脈基部出血和心肌細胞壞死、左側
    顳肌出血等傷害，並因多發性鈍性傷至出血休克當場死亡。
    丙○○撞擊並碾壓何志媛後隨即前駛逃逸，惟因緊張且車速
    過快，致車行至離現場０．六七公里處因失控撞及路邊護欄
    ，車輛受損無法行駛，其本身亦因此受傷，乃棄車躲在附近
    草堆；而林志仁所駕駛Ａ車見丙○○撞倒何志媛後，任務已
    成，即與廖晉祥駕車駛離現場轉往桃園縣楊梅鎮○○路三三
    九號對面之停車場，將汽車藏放於該處，另行乘坐計程車，
    至中壢市「ＹＥＳ」ＫＴＶ與丁○○、鍾炳德會合。另在後
    之甲○○於見到林志仁所駕駛之Ａ車撞及何女座車後，未見
    及Ｂ車撞倒何女時，即先行駕車離開現場。嗣丙○○因車撞
    護欄致頭部受傷，即以行動電話通知甲○○，由甲○○駕車
    折返現場將丙○○扶載至中壢市「ＹＥＳ」ＫＴＶ與丁○○
    、鍾炳德會合，再載至龍潭敏盛醫院就醫。嗣經警方依遺留
    在命案現場之汽車號牌循線查獲丙○○，再循線分別查獲丁○○、廖晉祥、甲○○、鍾炳德（鍾炳德係於八十九年三月
    四日服毒送醫後經警查獲）及林志仁等人。
五、案經桃園縣警察局大園分局報請臺灣桃園地方法院檢察署檢
    察官偵查起訴。
   理  由
一、訊據上訴人即被告丁○○、丙○○、甲○○三人，對於本案
    係由鍾炳德起意邀同丁○○邀集人手，丁○○邀約廖晉祥、
    甲○○後，案發當日下午甲○○再邀約丙○○，並由丙○○
    出名租用車輛二部，當晚廖晉祥亦邀約林志仁參與行兇，屆
    時即由林志仁、廖晉祥、丙○○、甲○○分別駕車至約定地
    點即中壢市○○路高速公路涵洞下會合。再由林志仁、廖晉
    祥之車自後撞擊被害人何志媛使其停車後，由丙○○駕車撞
    擊何志媛因而致其死亡等事實，固均供承不諱，惟均否認有
    殺人犯行；被告丁○○辯稱本件純係鍾炳德稱有一金主欲提
    供酬勞請人處理遺產糾紛，伊乃找來甲○○、廖晉祥與鍾某
    認識，此後皆由鍾炳德與廖、范二人直接連繫，我並不知該
    金主及對象為何人，不可能與鍾炳德共謀計劃殺人，亦未參
    與策劃，不知要撞死人，且伊在警訊中之供詞係警察寫好筆
    錄，要其照唸而錄音的云云，被告甲○○辯稱鍾炳德表示係
    要處理金主遺產糾紛，並沒有說要撞死被害人，不知道他們
    要殺人，因丁○○積欠我款項，伊欲取回欠款始假意答應受
    邀，且伊至現場集合後沒有看到撞人，即自行離開，並未參
    與犯案之謀議等語。被告丙○○辯稱我係於案發當日偶遇甲○○，范某說與丁○○有債務糾紛，我當時以為是金錢糾紛
    ，這是甲○○找我去的原因，不知道是要殺人，我隨同前往
    ，與丁○○見面，始知要替一金主處理遺產糾紛要去教訓對
    方，因案發地點為彎道，路況不良、視線不佳，駕車失控不
    慎撞及被害人，絕無殺人故意等語。
二、經查：
（一）案發當日即八十九年二月十五日晚間，係由同案被告林志
      仁駕駛ＬＤ－二三０一號自小客車（即Ａ車）搭載同案被
      告廖晉祥，被告丙○○駕駛ＪＱ－七八四九號紅色自小客
      車（即Ｂ車），被告甲○○駕駛Ｌ五－五九四七號小客車
      （即Ｃ車），在中壢市○○路之高速公路涵洞下會合等候
      ，待當晚十時許被害人何志媛駕車經過時，即自後尾隨，
      至約晚間十時十分至二十分之間時，何女行經桃園縣大園
      鄉田心村二三鄰二十號前時，被告林志仁（駕Ａ車）即故
      意自後方碰撞何女座車，被告丙○○則趁何女下車理論時
      ，由後方以高速行駛撞擊何女，復倒車前駛輾壓何女身體
      後駛離現場，隨後並撞擊護欄而棄置現場等事實，業為被
      告丙○○、林志仁、廖晉祥所不諱言，又有丙○○之自白
      書籤附偵查卷可參（見第三六０三號偵卷第五二、五三頁
      ），並經證人吳淑妃（車禍現場目擊證人）暨被害人之子
      何陽凱於警訊及偵查中供述綦詳，何陽凱並於本院前審供
      稱：我母親有被車撞沒錯，我以前有講過，以前講的云云
      （見本院上重更(二)卷第八五頁）互核相符，復有道路交通
      事故調查報告表、勘驗筆錄、現場相片多幀、警員宗有貴
      製作之偵查報告、及內政部警政署刑事警察局八十九年八
      月七日刑鑑字第二三五二九號鑑驗通知書（原審一卷第一
      一二頁）在卷可稽。又案發時同案被告林志仁駕駛之ＬＤ
      －二三０一號自小客車係登記為丁○○女友錢盈如所有，
      有車籍查詢資料在卷可按，案發時被告丙○○所駕駛之Ｊ
      Ｑ－七八四九號紅色自小客車及被告甲○○所駕駛之Ｌ五
      －五九四七號自小客車二部，均係由丙○○於案發當晚分
      別向龍潭小客車租賃有限公司及旭展小客車租賃股份有限
      公司承租，亦據證人王派汝供明，及該被告迄直認無隱，
      並有汽車租賃契約書影本在卷足憑。另被害人何志媛係因
      受被告丙○○開車撞擊後，而受有網狀印痕分佈於兩前胸
      上側、兩側臉頰（包括眼眶）、右額及左下巴皮下瘀血及
      擦傷留有印痕、左頰部皮下瘀血及擦傷、左側前頸擦括傷
      、右肩二處、右肋季及右掖下、兩側前臂及兩側手掌臂、
      左耳後、左肩胛部等處擦挫傷、後背及腰、部兩側膝蓋及
      下肢外側（併右外側裂傷十二公分）廣面性擦傷、頭皮下
      出血于左顳部、肝右葉裂傷併腹腔出血左側血胸、併兩側
      肋骨骨折（兩側側面二─六及後側五─六）、左側頸椎脫
      臼、左上肺葉及肺實質挫裂傷出血、心包膜破裂併主動脈
      基部出血和心肌細胞壞死、左側顳肌出血等傷害，並因多
      發性鈍性傷至出血休克當場死亡等事實，亦經檢察官督同
      法醫師相驗及囑託法務部法醫研究所解剖鑑定屬實，有勘
      驗筆錄、驗斷書、相驗屍體證明書、及法務部法醫研究所
      （八八）法醫所醫鑑字第０二二二號鑑定書在卷可稽（均
      附於相驗卷）。
（二）卷附之道路交通事故調查報告表（八十九年度相字第三一
      三號卷、第十七頁）上現場圖，雖記載案發後該停置於撞
      擊現場之小客車（即該圖上所標示之Ｂ車）係該牌號ＪＱ
      －七八四九號自小客車，而該撞擊路邊護欄後，停於現場
      者（即該圖上所標示之Ａ車）則係被害人所駕駛之牌號Ｗ
      六－六九八一號自小客車，惟此係承辦警員宗有貴因趕辦
      案件一時疏失，而在現場圖上將二車之車牌號碼標示相反
      ，業據證人宗有貴於本院上重更一審審理時到庭證述在卷
      （上重更一卷第一一八頁），再參諸同案被告林志仁、廖
      晉祥、被告丙○○、證人吳淑妃、何陽凱所述情節及現場
      照片等事證以觀，可見該道路交通事故調查表除將兩車之
      號牌標示錯誤外，其餘肇事後之相關位置、現場情狀等則
      均與事實相符，而上開汽車號牌之錯誤既經查明更正，該
      道路交通事故調查表自仍可資為本案之犯罪證據。又道路
      交通事故調查報告表及相驗屍體證明書記載，本件案發時
      間及被害人何志媛死亡時間均係八十九年二月十五日二十
      二時二十分（見相驗卷第十七、四十六頁），又事故發生
      後，何志媛於當晚二十二時四十分許送至敏盛綜合醫院大
      園分院急診時，已無血壓、心跳、呼吸，經給予ＣＰＲ急
      救，但病人仍無反應，有敏盛綜合醫院大園分院九十年八
      月八日敏園字第００四五號函可稽（上重更一字卷第一０
      三頁），由此可見被害人何志媛於案發遭撞擊時即已當場
      死亡。
（三）被告丙○○雖否認係故意撞擊何志媛身亡，辯稱係因行車
      失控不慎撞及被害人，並非正面撞擊被害人，亦未於撞擊
      後倒車再輾壓被害人等語。惟查案發當日下午被告丙○○
      即與鍾炳德、丁○○、甲○○、廖晉祥共同參與謀議以假
      車禍之方式殺害被害人，而案發當時同案被告林志仁、廖
      晉祥所駕之車撞擊被害人之車使被害人下車理論時，被告
      丙○○於接獲廖晉祥電話通知後隨即駕車撞擊被害人等情
      ，業據被告丙○○於警訊中供述綦詳（偵字第三六０三號
      卷、第二十五頁反面至第三十頁），又在檢察官偵查中坦
      承開車撞擊被害人不諱（偵字第三六０三號卷第一四七頁
      反面）；又被告丙○○撞擊被害人倒地後，曾倒車再碾過
      被害人身體，亦據目擊證人吳淑妃於警訊及偵查中指證綦
      詳（相驗卷第十一頁反面、第十二頁、第四十一頁），同
      案被告林志仁於警訊中亦供稱被告丙○○所駕之車係高速
      撞向被害人，撞倒後又碾過被害人就高速前進等語（偵字
      第三九八四號卷第十五頁），同案被告廖晉祥亦曾供稱被
      告丙○○（Ｂ車）係連人帶車撞上去，丙○○是撞倒死者
      碾過之後駕車走等語（偵字第三六０三號卷第十八頁反面
      、第一五二頁），再參諸法醫研究所鑑定書關於被害人「
      死因看法」亦記載「由解剖及筆錄知死者係可符合因車輛
      撞擊下致胸、腹腔出血造成休克死亡，死者有可能被不完
      全碾過（非正面性）」（相驗卷第一三０頁），及撞擊後
      被告丙○○所駕車輛之前方車牌已經脫落遺留現場，車頭
      前方亦有嚴重損壞情形（相驗卷第三十二頁反面、第三十
      八頁正、反面）等情以觀，被告丙○○係朝向人體及車輛
      加速撞擊，用力甚猛，所辯非故意撞擊被害人及未碾過被
      害人云云，自無可採；至於證人宗有貴雖有案發現場每隔
      五十碼均有路燈，但亮度不是很亮，及彎路程度不是很彎
      等證言（上更一字卷第一一九頁），然事既謀劃在先，自
      加強注意目標在車燈照亮下，路燈縱亮度不足，顯然不足
      以影響行事，此證言無足作為被告丙○○並非故意撞擊被
      害人之有利證明。
（四）被害人何志媛與鍾炳德離婚前曾向國華人壽保險公司投保
      意外保險一百萬元，受益人為鍾炳德，離婚後鍾炳德於八
      十九年一月十三日向南山人壽股份有限公司替何志媛投保
      壽險一百五十五萬元、意外險八百萬元（該份保險契約未
      予承保），並於八十九年一月二十日向國華人壽保險公司
      將何志媛將原有之意外險提高為五百萬元，另投保壽險一
      百萬元，附加配偶平安保險二百萬元，又於八十九年二月
      二日向遠雄人壽保險公司（原為中興人壽保險股份有限公
      司）為何志媛投保壽險四百萬元、意外險六百萬元，受益
      人則均為鍾某本人等事實，業據證人即國華人壽保險公司
      業務主任簡葉霖、遠雄人壽保險公司經理陳家與、南山人
      壽保險公司中壢分公司顧問唐湘蘭供證屬實在卷，並有保
      單、保險契約、及遠雄人壽保險公司之傳真函件可稽。又
      本案係由鍾炳德起意替被害人何志媛投保，再製造假車禍
      殺害被害人詐領保險金，並告知被告丁○○有一金主因遺
      產問題要以一百萬元之代價僱請殺手殺害一女子，二人共
      同擬定分Ａ、Ｂ、Ｃ三車撞人之行兇計劃，由其將被害人
      誘騙外出，由廖晉祥、丙○○、甲○○、及「阿仁」（即
      林志仁）參與動手等情，已據鍾炳德生前於警訊及檢察官
      訊問時自白不諱（偵字第三六八二號卷、第七頁反面、第
      八頁、第十四頁反面至第十七頁）；另查案發當日下午係
      由鍾炳德以電話聯絡被害人，以交付贍養費為由約被害人
      於晚間九時三十分許在大園鄉大聯購物中心見面，隨後又
      將會面時間改為十時三十分許，業據鍾炳德供明（偵字第
      三六０三號卷、第十六頁反面），核與被害人之母謝何梨
      珠供述：被害人於案發當晚外出時說要跟同事聊天，順便
      跟前夫鍾炳德有約，要去找鍾炳德等語（相驗卷第八頁反
      面、本院上重更(二)卷第八十六頁），及證人即被害人同事
      管清光供稱：案發當晚被害人與同事一道去大英帝國ＫＴ
      Ｖ唱歌，約於九時四十分許離去，當日中午被害人曾表示
      鍾炳德約其至中壢民權路往大園方向路邊之合庫或合作社
      ，要給其一百萬元等情（相驗卷第五十一頁反面、第五十
      二頁）均相吻合。故本案係鍾炳德起意欲以製造假車禍殺
      害被害人之方式詐領保險金，再邀集被告丁○○共同策劃
      實施，嗣再分頭邀集被告甲○○、廖晉祥、丙○○、林志
      仁下手實施，已屬明確。
（五）鍾炳德案發後雖已於八十九年三月二十二日死亡（見偵字
      第三六八二號卷第二十三、二十四頁之診斷證明書、相驗
      屍體證明書），然而其在警訊及檢察官偵訊時，對於本案
      係由其欲殺害其前妻何志媛詐領保險金，而告知被告丁○○有一金主因遺產問題要以一百萬元之代價僱請殺手殺害
      一女子，丁○○雖初不知對象為何志媛，亦未言明報酬，
      丁○○仍應允參與，二人一起計畫共同擬定分Ａ、Ｂ、Ｃ
      三車撞人之行兇計劃，由其將被害人誘騙外出，由廖晉祥
      、丙○○、甲○○、及「阿仁」（即林志仁）參與動手，
      案發當日下午並曾勘查地形，三車之駕駛人員及如何行兇
      均係由丁○○調配指揮，其並曾告訴丙○○、甲○○二人
      要撞死人才有錢拿，案發前後曾將錢交與丁○○轉交甲○○等，案發當晚回中壢後，丁○○在「ＹＥＳ」ＫＴＶ對
      鍾炳德告稱「搞定了」等情，已據其供述綦詳（偵字第三
      六八二號卷、第七頁反面至第八頁、第十四頁反面至第十
      七頁）；又被告丁○○於八十九年一月中即曾邀約甲○○
      、甘遠芳及張興寶與鍾炳德見面共商上情，丁○○並分別
      交付五萬元予甘遠芳等人（分二次交付，一次交付二萬元
      ，甲○○分得一萬元，餘由甘遠芳、張興寶平分，另次給
      付三萬元，甲○○分得二萬五千元，另分給甘遠芳五千元
      ），鍾炳德亦駕車搭載丁○○、甲○○及甘遠芳、張興寶
      勘查被害人何志媛住處至工作處所之路徑，及告知何志媛
      座車之廠牌、形式、車牌號碼，要求甲○○、甘遠芳等伺
      機駕車撞死何志媛，惟甲○○及甘遠芳未依約執行等情，
      復經被告丁○○、甲○○及證人甘遠芳分別於警訊偵查及
      本院上重訴審審理中供承不諱，彼此所述之主要情節亦均
      相符合（偵字第三六０三號卷、第十一頁反面、第三十四
      頁反面、第三十九頁反面至第四十頁、第一四三頁反面至
      第一四四頁反面、第一五二頁反面至第一五三頁、上重訴
      字卷第一四四頁）；由此可徵被告丁○○、甲○○二人早
      於案發前之八十九年一月間即已知悉鍾炳德有殺人之計畫
      ，並基於共同殺人之犯意參與謀議及著手殺人之預備行為
      。證人甘遠芳於本院前審中證稱：警訊筆錄不實在等語（
      見本院上重更(二)卷第八十七頁），顯屬事後迴護之詞，應
      不足採。至於被告等人雖曾以鍾炳德因吞服農藥自殺送醫
      ，意識不清等情，質疑警方在醫院所製作筆錄之真實性；
      經查鍾炳德於八十九年三月五日上午六時十五分之警訊筆
      錄固係在長庚醫院林口醫學中心製作，惟該筆錄業經鍾炳
      德及其父鍾信助簽名及捺指印（偵字第三六八二號卷第八
      頁反面），已可見該筆錄之形式及內容均屬真正，且該日
      下午四時許鍾邱香（鍾炳德之妹）之筆錄已載明「鍾炳德
      意識清楚，但身體不適，無法製作筆錄簽名」，隨後並記
      載由鍾秋香轉述鍾炳德供述服藥及割腕之原委（同上卷第
      十二頁正、反面），復經鍾信助、鍾秋香於本院前審到庭
      證述屬實（本院及更(三)卷九十二年十一月十九日審判筆錄
      ），足徵至當日下午四時許鍾炳德之意識仍屬清醒，況且
      同日下午六時五分許至該醫院洗腎中心對鍾炳德訊問後所
      製作之訊問筆錄，亦經鍾炳德及其母徐雪梅署押（同上偵
      卷第十七頁），亦經徐雪梅於本院前審陳述明確（本院更
      (三)卷九十二年十一月十九日審判筆錄），凡此可證鍾炳德
      在偵訊中之供述，均具備真實性及任意性，資為被告等之
      犯罪證據。
（六）案發當日即八十九年二月十五日下午四時許，鍾炳德、丁○○、廖晉祥、甲○○、丙○○五人在中壢市「大英帝國
      」ＫＴＶ前會合，隨即搭乘丁○○駕駛之汽車，由丁○○
      及鍾炳德在車上將其等所研議之殺人計劃即由鍾炳德誘引
      該名女子（何志媛）駕車至偏僻處，另由三人駕駛三部汽
      車（依序稱Ａ、Ｂ、Ｃ車），Ａ車先行追撞該女子座車，
      製造假車禍，迫使該女子下車，再由Ｂ車高速撞擊該女子
      致死，Ｃ車則殿後阻絕後面來車並接應駕駛Ｂ車之人等情
      告知甲○○、廖晉祥及丙○○，並選定行兇地點及約定行
      兇前三車之集合時間、地點，議定丙○○駕駛Ｂ車撞死何
      另行邀約司機負責駕駛，折返中壢市區後，鍾炳德另囑丁○○購買行動電話易付卡交予甲○○、廖晉祥及丙○○連
      絡之用，丁○○另囑咐廖晉祥取行動電話乙具交丙○○使
      用等事實，亦據被告丁○○、甲○○、丙○○與廖晉祥、
      鍾炳德分別於偵、審中供承不諱（丁○○部分見偵字第三
      六０三號卷第十二頁正、反面、第一四九頁、第二０六頁
      反面，廖晉祥部分見同上卷第十八頁、第十九頁反面至二
      十頁、第二十二頁反面，丙○○部分見同上卷第二十五頁
      正、反面、第二十八頁反面，甲○○部分見同上卷第三十
      三頁、第三十四頁至第三十五頁反面、第一四六頁、原審
      一卷第七十頁、原審二卷第四頁、上重訴字卷第一四五頁
      ），至鍾炳德洽由丁○○僱本件謀害何女之代價於事前如
      何約定，據同案被告廖晉祥於警局供稱本案是「小風」鍾
      炳德主謀告訴丁○○共同策劃，參與犯案之人均為丁○○
      找來等語（見第三六０三號偵查卷第十九頁）。偵查中供
      稱：是在案發前三、四天「阿華」（指丁○○）告知我「
      小風」跟他說金主出錢，若撞死一名女子每人可分到五十
      萬到一百萬元云云（見同上偵卷第一五一頁反面）。被告
      丙○○於警訊中供明：丁○○並告訴我撞了那女人後金主
      隔天就會開一張一百萬元之本票給我們（指含甲○○）各
      得五十萬元，本票也保證在七至十五日內兌現云云（見同
      上偵卷第二十六、二十九頁），又稱：我從敏盛醫院回到
      丁○○租處，已是二月十六日早晨，丁○○應該交付我金
      額一百萬元本票，但金主怕有危險，要先拿二十萬元給我
      們找地方躲一陣子，但結果並沒有收到這筆錢，到了十九
      日我租房子丁○○才拿出十萬元來交給甲○○，要我們平
      分，其中又先給丁○○一萬元過日子，我和甲○○只拿到
      九萬元，各分得四萬五千元云云（見同上偵卷第卅六、卅
      九頁），亦核屬相符，被告丙○○事後否認有金錢報酬之
      約定，兼衡之常情，自無可採。又按廖晉祥在八十九年三
      月三日檢察官偵查時所供案發前三、四天「阿華」告知金
      主要出錢... 等語，所稱「三、四天」，習慣上係屬概略
      之日期，乃指案發前僅數日之意，且其亦另稱本案係案發
      前三天，由鍾炳德與丁○○開始策劃（見同卷第十九頁）
      謀定後始告知廖晉祥，則本件認定係八十九年二月十三日
      始由丁○○告知廖晉祥，自不應因廖晉祥上列概稱三、四
      天前之語而影響。由此足徵被告丁○○係先與鍾炳德謀議
      策劃，旋即由甲○○、丙○○、廖晉祥與鍾炳德、丁○○
      為共同殺人之犯意聯絡，參與行事，已極為明顯。被告等
      事後否認有殺人犯意，辯稱不知係要殺死人云云，顯屬畏
      罪卸飾之詞，不足採信。又被告丁○○雖辯稱其在車上並
      未參與謀議計畫云云，然鍾炳德已指稱本案係其與被告丁○○共同計畫，並由丁○○安排人手等情，已如前述，另
      同案被告廖晉祥於警訊中供稱本案是由「小風」主謀，告
      訴丁○○共同策劃等語（偵字第三六０三號卷、第十九頁
      ），被告丙○○供稱整個行兇計劃都是丁○○事先準備好
      ，其在車上一一教導每人之動作，事先研判可能發生之情
      況如何進行等語（同上卷第二十六頁反面、第二十七頁）
      ，被告甲○○亦供稱本案是由鍾炳德、丁○○策劃，二人
      告知行兇計畫，並在車上教導動作及預測可能發生情況，
      及鍾炳德在車上講計畫，車上每人都可聽見等語（偵字第
      三六０三號卷第三十三頁、原審二卷第四頁、上重訴字卷
      第一四七頁），可見被告丁○○確曾居於策劃及主導地位
      ，其所辯要無可採；另同案被告廖晉祥雖辯稱其在車上睡
      覺，並不知其他人之謀議情形云云，然其所辯已與前開事
      證不符，況且同案被告廖晉祥於本院前審審理期間，曾寫
      信與、及有無參與討論等案情，回答其在睡覺及無參與討
      論之答覆，有丙○○提出之該信函原本在卷可稽（上重更
      一字卷第三０九頁），同案被告廖晉祥就此部分係要求被
      告丙○○與其勾串故為有利於廖晉祥之不實供述，以求卸
      責，情跡灼然，其事後所辯亦顯屬推諉之詞，不足採信，
      二人係一夥行事，亦至瞭然；至於被告甲○○、丙○○事
      後辯稱在車上僅係與被告丁○○商談丁○○積欠甲○○債
      務乙事云云，亦與前開事證顯不相侔，均無非卸飾之詞，
      要無可取。
（七）至被告丙○○以警訊錄影帶有遭剪接而否定其證據能力，
      經本院前審函送內政部警政署刑事警察局鑑定結果，確有
      剪接情形，而剪接情形可能產生於拍攝中，亦可能產生於
      拍攝完畢之後之製作階段，有該局九十二年九月三十日刑
      鑑字０九二０一四三七四六號函附本院（更三）卷可稽，
      惟錄影係重在訊問過程之外部影像，陳述內容真實與否，
      仍應以訊問筆錄及錄音呈現為主，而該錄影帶顯示影像部
      分，係呈自由意志狀態（本院上重更(二)卷第一五四頁），
      是縱排除該錄影帶之證據，亦不足以推翻前開事實之認定
      。再本院前審訊問證人即製作丙○○筆錄之警員鮑崇先後
      ，被告丙○○承認筆錄之真實性，僅表示可能是警察誘導
      所致云云，其先以臆測之詞，推定訊問當時之場景，已難
      以憑採，至如何誘導則無具體陳述，依勘查錄音帶結果查
      無遭逼供之情事（詳下述），其警訊之供述，乃出於任意
      性，應具證據力，尚堪憑採。
（八）同案被告林志仁對其係經由同案被告廖晉祥之聯絡，並許
      以事後可分得五十至一百萬元之報酬而參與本案，及其駕
      駛Ａ車搭載廖晉祥先與被告丙○○、甲○○會合後，再尾
      隨被害人於前開時間自後方二度追撞被害人所駕之車，使
      被害人下車後，再目睹由被告丙○○所駕之車撞擊碾壓被
      害人等事實，均坦承不諱，雖辯稱廖晉祥僅告知某金主有
      遺產糾紛，要其開車撞一輛車，使開車之人下車，後續則
      有他人處理，不知是要撞死被害人等語。經查同案被告林
      志仁如何經由同案被告廖晉祥之聯絡而參與本案，及其所
      參與之犯罪情節部分，核與被告廖晉祥及證人周昆田供述
      之情節，及共同被告丁○○、甲○○、丙○○及鍾炳德等
      所供述之犯罪計畫均相符合，並有林志仁之自白書可參；
      至於同案被告林志仁雖否認有殺人犯行，然查同案被告廖
      晉祥於檢察官偵查時已經指稱「當天晚上六、七點我打電
      話給林志仁，叫他到公司來，他來了以後，我和他坐上Ｌ
      Ｄ－二三０一號車，我告訴他「小風」（即鍾炳德）說要
      把這個人撞死，過幾天金主會拿五十至一百萬元給你。他
      說可以。」等語極為明確（偵字第三六０三號卷第二一六
      頁反面至二一七頁），其後於八十九年四月二十一日偵訊
      時，經檢察官詢以上次開庭時供稱曾告知林志仁要把人撞
      死等情時，廖晉祥復供稱「我是這樣跟他說，接著他又問
      我很多問題，我就沒有跟他多說。」等語（同上卷第二五
      八頁反面），由此可知同案被告林志仁、廖晉祥當初確已
      知悉其製造假車禍之目的係要使被害人下車再由其他車輛
      撞死，其既已有此認識仍應允參與，其等有參與本案三被
      告共同殺人之犯罪故意亦屬彰彰明甚。林志仁辯稱不知係
      要撞死人云云，及被告廖晉祥事後供稱並未告知林志仁要
      撞死人等語，無非均為畏罪卸責之詞，自不足採信。另證
      人余淑平在原審中證稱本案經報章刊登後，其告知林志仁
      ，林志仁很驚訝等語（原審一卷第一六二頁），顯然與同
      案被告林志仁有無殺人犯行之待證事實無關，不足資為有
      利於同案被告林志仁之論據。且同案被告林志仁、廖晉祥
      因上揭行為業經本院前審即九十一年度上重更（一）字第
      二五號刑事判決，依共同殺人判處罪刑確定，被告丁○○
      、丙○○仍請求再傳喚廖晉祥、林志仁二人作證，則核無
      必要，併此敘明。
（九）被告甲○○雖另以其係欲向被告丁○○取回欠款，始佯與
      應允，實際並無共同殺人之犯意，且案發時已離去現場等
      語置辯。然查被告甲○○於案發前自被告丁○○處取得之
      款項，均係鍾炳德交與被告丁○○轉交與被告甲○○，作
      為犯案之報酬之用，均已詳如前述，且被告丁○○於原審
      已明白表示並未積欠被告甲○○款項（原審二卷第六十頁
      、上重訴字卷第一四六頁），同案被告林志仁亦堅稱甲○○案發前，亦同來會合，再尾隨被害人車輛行駛，此亦為
      甲○○所不否認，則被告甲○○所辯亦顯屬推諉之詞。又
      被告甲○○到案後始終堅決供稱其發現林志仁所駕駛之Ａ
      車撞上被害人所駕之車時，因心中害怕未執行阻絕其他車
      輛計畫，而開車離去前往平鎮市友人湯睿武家中，嗣後接
      獲丙○○之電話始再開車至現場接應丙○○就醫等語（偵
      字第三六０三號卷第三十三頁反面、第一四六頁反面），
      經核與被告丁○○、廖晉祥、丙○○所供述之情節尚屬一
      致（偵字第三六０三號卷第十三頁反面、第二十一頁反面
      、第二十七頁正、反面、上重更一字卷第一六０頁），證
      人湯睿武於原審中亦證稱被告甲○○曾至其家中等語，則
      被告甲○○辯稱被告丙○○撞擊被害人時際，其不在現場
      乙節雖堪予採信；然而被告甲○○既以自己共同犯罪之意
      思接受行兇過程之安排，並按預定之犯罪計畫駕駛Ｃ車集
      合即行駛至犯案現場，其任務僅在接應，非由其躬親撞擊
      被害人，則其在看見林志仁初次撞上被害人之車時即先行
      離去，然與彼等原訂之犯罪計畫不生影響，且其並未防止
      犯罪結果之發生，旋又接送受傷之丙○○離場就醫，所為
      一脈相承，自仍應就其他共犯之行為所發生之結果，負共
      同犯罪之責任。
（十）同案被告廖晉祥於原審審理中雖否認由其通知丙○○行動
      ，供稱林志仁撞及被害人之車後，發現車上有小孩，即打
      電話向鍾炳德詢問是否繼續行動，鍾炳德堅持繼續，其並
      未打電話與丙○○等語（原審一卷第六十八頁反面、第一
      三三頁反面、第二三五頁反面），然查廖晉祥於警訊及偵
      查中均稱其見被害人下車與林志仁理論時，即打行動電話
      通知丙○○行動，丙○○亦為相同之供述（偵字第三六０
      三號卷第十八頁背面、二十七頁反面、一四八頁、一五一
      頁反面、一五二頁），在本審中亦自承在撞擊前有接到「
      瀟灑」即廖晉祥電話通知行動屬實（見九十三年十月四日
      筆錄），而同案被告林志仁於警訊中供稱其駕車先輕輕追
      撞被害人所駕之車，被害人並未下車，彼等發現車上有小
      孩，廖晉祥即打電話詢問，不知問誰，經獲得指令繼續行
      動，其至轉彎處又大力追撞，被害人始下車等情綦詳（偵
      字第三九八四號卷第十五頁），準此，同案被告廖晉祥打
      電話向鍾炳德詢問是否繼續行動係在被害人尚未下車之前
      ；而證人何陽凱證稱被害人下車與林志仁理論時，同案被
      告廖晉祥以行動電話通訊（相驗卷第四十二頁），由此亦
      可見同案被告廖晉祥在被害人下車之後，應係以電話通知
      被告丙○○行動，丙○○乃毅然撞擊被害人，已至瞭然，
      廖某嗣後否認，尚無足採。
（十一）被告丁○○、丙○○、甲○○及廖晉祥雖前均另以在警
        訊中遭受刑求等語為辯，丁○○在本院及前審乃辯稱警
        訊筆錄係警察先作好筆錄，再依筆錄詢問並令其照筆錄
        唸答云云，其辯護人亦請求勘查播放被告丙○○及丁○○二人之警訊錄音帶，以證明非出被告之自由意識云云
        。惟除經原審傳訊對廖晉祥製作筆錄警員余鼎星及經本
        院前審傳訊對丁○○製作筆錄之警員王文楠到庭結證稱
        並無刑求之情形外，經原審向台灣桃園看守所調取被告
        三人與廖晉祥、林志仁等五人入所時之健康檢查表、內
        外傷紀錄表，被告等均陳述無內外傷，且亦無內外傷之
        記載，此有被告等五人入所時之健康檢查表、內外傷紀
        錄表等影本各五張在卷可稽（原審一卷第九九至一二八
        頁）；另證人即被告丁○○之女友錢盈如於本院上重更
        一審審理時，雖證稱被告丁○○在警局向其暗示遭刑求
        等語，然錢盈如已證稱其在警局並未看見丁○○遭刑求
        ，亦未看見丁○○身上有被刑求之痕跡，且未聽見製作
        筆錄時丁○○與警員之交談內容，本院前審再質以丁○○如何向其暗示遭刑求，錢盈如供稱係在大園分局時期
        與王星又坐在一起，丁○○向其瞄二眼即遭警察制止，
        因丁○○表情不太好因此認為丁○○被打，但只是其個
        人猜測等語，均經記明筆錄可稽（上重更一字卷第一四
        八頁至第一五０頁），證人錢盈如所述既均為其個人主
        觀上臆測之詞，顯然無法資為被告丁○○曾遭刑求之證
        明；本院上重更(二)審中被告丁○○之選任辯護人另主張
        被告丁○○是被帶到外面刑求，請求再傳訊錢盈如、王
        星又，惟錢盈如已供述明確，又證人錢盈如在本院上重
        更（一）審證稱：王星又在警局時均與其同處，則王星
        又在警局所可見情形自與錢盈如所見相同，是王星又亦
        顯不能資為被告丁○○曾遭刑求之證明，故該二人並無
        再傳訊之必要。又本院前審經調閱被告丁○○在台灣桃
        園看守所羈押時之病歷影本，被告丁○○於八十五年三
        月十五日曾前往就診主訴右胸痛一週，惟查被告丁○○
        係於同年三月三日遭逮捕，隨即予以羈押，而其初次進
        入看守所時並無任何內外傷紀錄，亦未陳述有遭受刑求
        受傷情事，而其在入所十餘日後始就診表示胸痛一週，
        即使屬實，亦顯屬入所執行羈押以後發生之狀況，至於
        該病歷關於同年五月二十四日頸椎挫傷二年、尚有胸痛
        無力等病情記載，亦顯屬被告丁○○所受之舊傷而與是
        否遭刑求之證明無關，自均不足資為有力於被告丁○○
        之論據。其等此項受刑求之抗辯，尚非可採。
（十二）本院本審審理期間，調取被告丙○○、丁○○二人在警
        訊中之錄音帶二捲，經勘查播放結果：（Ａ）丙○○錄
        音帶部分：先在庭外試播，則為(1)警員之詢問語氣平和
        。(2)被告之回答並無遭刑求之喊叫聲。(3)進行中參雜打
        字及鄰近機具聲音，被告之回答與筆錄雖不盡一致，應
        係綜合詢問之故。有書記官於九十三年十月十四日製作
        試撥記要一紙可參。嗣於九十三年十一月十九日下午三
        時在法院當庭再行勘驗播放，法官先向被告諭知：請注
        意是否你自己之聲音內容，是否正確，有無非你所講的
        話等語，播放中被告丙○○自承係其其回答聲音無誤，
        播放過程中時有停止講話聲音，且有雜音呈現之情形數
        次，每次約二、三分鐘，但警察之發問及該被告之回答
        均溫和、緩慢、無兇惡及被迫痛苦之樣子。該被告亦陳
        明是先談話再作筆錄，不是一開始就錄音等語，有該日
        之勘驗筆錄可憑，按播放過程中雖時有停止發音（不只
        一、二次），呈現雜音之情形，要係警局所備錄音效能
        不佳之問題，就大部分可聞發音部分，雙方之語氣均溫
        和，警員毫無施以強脅、誘惑之語調，被告亦甚平靜，
        有條理之對答，無受驚嚇被迫之狀。（Ｂ）丁○○部分
        ：係於九十三年十二月六日在法庭勘查播放，在過程中
        該被告亦自認所為回答係其聲音無誤；警察亦有中途插
        話訊問，且時有：「哼！哼！」、「然後呢」之語，並
        無警員問一句，被告照唸不停之現象，錄音之內容大致
        與筆錄順序相同，亦有筆錄未有之語句，警員之訊問溫
        和明確、被告答話自然、雙方無生怒責罵激動與驚怕之
        語氣，歷時約四十分鐘，未見中途停斷等情。有該日勘
        驗筆錄在卷可按。則從上開警訊中之錄音，被告二人洵
        無遭刑求逼供之事証。至警員偵查被告犯罪過程，先與
        被告交談，瞭解案情到一定程度，或邊查問邊整理頭緒
        ，再開始或繼續製作筆錄，此乃偵查詢問之方式運用，
        被告丙○○亦坦承非一開始就作筆錄而係先交談，已如
        上述，則被告辯護人指被告在警局達十多小時或筆錄達
        十頁，竟只錄音二小時或四十多分，其餘時間未有錄音
        存在，而指被告有錄音之筆錄非出於任意性，洵有誤會
        。又指在丙○○錄音過程中，有聽到有人喊：「你出來
        」之語，繼則聽到紗門回彈聲音，繼過二分四十秒之沉
        靜，再聽到紗門拉開及回彈聲音，警員即開始向被告問
        ：「與何人一起共謀殺人」，可見該時際係被告丙○○
        、被調出刑求云云，依上所述，警員與該被告均甚平和
        ，毫無逼問責罵之情緒反應現象，如何能謂有人開門外
        出之聲音，即指係被告有被警員刑求，辯護人此項主張
        並無適為證明之證據，要屬臆測及想像，無足為取。
（十三）至丁○○以警訊錄影帶有遭剪接而否定其證據能力，經
        本院送內政部警政署刑事警察局鑑定結果，確有剪接情
        形，而剪接情形可能產生於拍攝中，亦可能產生於拍攝
        完畢之後之製作階段，有該局九十二年九月三十日刑鑑
        字０九二０一四三七四六號函附本院（更三）卷可稽，
        惟錄影係重在訊問過程之外部影像，陳述內容真實與否
        ，仍應以訊問筆錄及錄音呈現為主，而該錄影帶顯示影
        像部分，呈表情平和無刑求跡象（本院上重更(二)卷第一
        七五頁），是縱排除該錄影帶之證據，亦不足以推翻前
        開事實之認定。再被告丁○○稱原來未錄音，是後來照
        筆錄內容補錄音，益見錄音內容與筆錄相符。縱認其所
        辯屬實，因認警訊取得證據過程未盡周全，然對照其在
        檢察官偵訊時之供述，就本案之基本事實乃無甚差異，
        是權衡審判之公平正義及公共利益，而不予排除，即認
        警訊筆錄仍具證據能力。另同案被告廖晉祥指稱其在警
        局轉頭欲與錢盈如講話時遭警察拍頭制止，叫其不要回
        頭並踢腳叫其不要亂動等語（上重更一字卷第一四八至
        一五０頁、第三０一頁），證人錢盈如亦證稱被告廖晉
        祥轉頭看伊時，遭警察拍打等語（同上卷第一五０頁）
        ，然而同案被告廖晉祥亦陳稱警察並未因其不答話而予
        毆打，只有叫其合作等語，並未表示係因警察之拍打因
        而為不實之供述（同上卷第一五六頁），且依同案被告
        廖晉祥及證人錢盈如之供述，警員之拍打廖晉祥亦顯係
        在製作筆錄之前制止廖晉祥與錢盈如交談而已，並非以
        之作為逼令廖晉祥承認犯罪之強暴手段，該警員所為縱
        有不當，然非意圖取供而施以強暴，自與被告廖晉祥之
        警訊筆錄之真實性及任意性無礙。再查被告丁○○、廖
        晉祥嗣後在檢察官偵訊時對於本身涉及之犯案情節仍均
        供承不諱，與彼等之警訊筆錄相較除繁簡不同外，關於
        涉案之主要情節並無明顯歧異，亦可徵彼等關於刑求之
        抗辯不足採信。是廖晉祥於本院前審對辯護人所為詰問
        時仍執陳詞表示警訊時受脅迫利誘云云，亦屬無可採酌
        。況廖晉祥因上揭行為業經本院前審依共同殺人判處罪
        刑確定，其不利於本案被告之供詞，既查與本案相符，
        自得為被告等犯罪之證據。
（十四）綜上所述，本案事證已臻明確，被告丁○○、甲○○、
        丙○○與廖晉祥、林志仁事前雖不知鍾炳德所欲殺害者
        即為其前妻何志媛，然彼等均認識所欲殺害者為一女子
        ，法益同一，仍均有共同殺人之犯行，均堪予認定。
二、核被告丙○○、丁○○、甲○○所為，均係犯刑法第二百七
    十一條第一項之殺人罪。被告三人與廖晉祥、林志仁、鍾炳
    德均係以自己共同犯罪之意思事前同謀，經由議定之犯罪計
    畫分別實施，並推由被告丙○○實施犯罪構成要件之行為，
    合力完成犯罪，自均屬共同正犯。鍾炳德於八十九年一月間
    即向丁○○稱有一金主要以一百萬元之代價僱請殺手殺害一
    共同犯意聯絡，於同月中旬邀得甲○○、甘遠芳及張興寶，
    其等　嗣於桃園縣中壢市○○路「ＹＥＳ」ＫＴＶ見面後，
    經丁○○告以上情及報酬，旋由鍾某駕車搭載至同市○○街
    四十巷一弄十四號一樓何志媛住處外，告知該女子所駕駛之
    汽車為白色，係ＮＩＳＳＡＮ廠牌、車號為Ｗ六－六九八一
    號ＭＡＲＣＨ自小客車，沿途行駛至何志媛工作之處所，使
    甲○○等人知悉何女由住處至工作場所之路徑，要甲○○、
    甘遠芳利用其上、下班途中，伺機駕車將其撞斃，丁○○且
    分二次先後交付二萬元、三萬元予甲○○、甘遠芳及張興寶
    朋分，惟范、甘二人均虛與委蛇，未依約執行計劃等情。雖
    丁○○、甲○○、甘遠芳與案發後已死亡之鍾炳德、張興寶
    先前既有共同殺人之謀議，復至何志媛住處觀察及查勘其上
    下班路徑，以利行兇，亦有殺人之預備行為，均應成立預備
    殺人罪部分，均應為其後所犯之共同殺人既遂罪所吸收，只
    論以共同殺人罪。又被告甲○○於八十六年間因違反麻醉藥
    品管理條例案件，經臺灣桃園地方法院判處有期徒刑六月確
    定，於同年六月十九日易科罰金執行完畢，被告丙○○於八
    十八年間因妨害兵役治罪條例案件，經臺灣桃國地方法院判
    處有期徒刑三月確定，於八十八年五月二十五日易科罰金執
    行完畢，有本院被告全國前案紀錄表可稽，渠等二人於五年
    以內再犯有期徒刑以上之本罪，為累犯，除法定本刑死刑及
    無期徒刑不得加重外，均就有期徒刑部分依法加重其刑。
三、原審以被告等殺人犯行罪證明確予以論科，固非無見，惟查
    ：(1)被害人係於案發時當場死亡，原判決事實認定被害人係
    於案發後經民眾報警送醫急救後，始因傷重不治死亡，復未
    明確認定其死亡時間，已有未洽。(2)警方製作之道路交通事
    故調查報告表現場圖將被害人及被告丙○○所駕駛之小客車
    車牌號碼標示錯誤，原判決未查明糾正該項錯誤，即逕行引
    用該現場圖作為犯罪證據，亦非允當。(3)被告丙○○於八十
    六年間雖因恐嚇取財罪經原審法院判處有期徒刑七月確定，
    並於八十六年十二月二十二日執行完畢，然其嗣於八十八年
    間又因妨害兵役案件經原審法院判處有期徒刑三月確定，並
    於八十八年五月二十五日易科罰金執行完畢，則其是否為累
    犯自應以後案執行完畢之日期作為計算標準，原判決疏未注
    意其另有妨害兵役案件之執行情形，而以其所犯恐嚇取財罪
    之執行情形論以累犯，雖與其係屬累犯之結果不生影響，然
    與卷內事證仍有未合。被告等提起上訴，否認殺人犯行，雖
    無理由，然原判決既有可議，仍屬無法維持，應由本院將原
    判決關於丁○○、丙○○、甲○○部分均予撤銷。審酌被告
    等均為年富力強，僅為貪圖不法利得即戕害人命，其中被告
    丁○○與鍾炳德居於主導地位，謀議策劃犯罪，惡性重大，
    迄飾詞否認，毫無悔悟，宜與社會永久隔離，應處以極刑以
    昭戒。被告丙○○雖係偶然參與，然其有上述前科，素行
    不佳，僅因小利（預得五十萬元）即參與殺人犯行，且駕車
    行兇，撞擊碾壓被害人當場殞命，手段殘酷，惡性非輕，依
    法量處無期徒刑，並均宣告褫奪公權終身。被告甲○○在其
    餘共犯實施犯行時，心有不忍先行離開現場，且犯後能坦承
    部分之犯行等一切情狀，量處有期徒刑十二年，又依其犯罪
    性質認有褫奪公權之必要，並予宣告褫奪公權八年，以示懲
    儆。
據上論斷，應依刑事訴訟法第三百六十九條第一項前段、第三百
六十四條、第二百九十九條第一項前段、刑法第二十八條、第二
百七十一條第一項、第四十七條、第三十七條第一項、第二項，
判決如主文。
本案經檢察官陳維練到庭執行職務。
中　　華　　民　　國　　九十四  年　　一 　月　 四 　 日
                  臺灣高等法院刑事第一庭
                            審判長法  官  李相助
                                  法  官  楊貴雄
                                  法  官  黃聰明
以上正本證明與原本無異。
如不服本判決，應於收受送達後十日內向本院提出上訴書狀，其
未敘述上訴之理由者並得於提起上訴後十日內向本院補提理由書
（均須按他造當事人之人數附繕本）。
                           　　   書記官  胡鳳儀
中　　華　　民　　國　　九十四  年　　一  月　　五 　 日
附錄：本案論罪科刑法條全文
中華民國刑法第271條第1項
 (普通殺人罪)
殺人者，處死刑、無期徒刑或十年以上有期徒刑。
前項之未遂犯罰之。
預備犯第1項之罪者，處二年以下有期徒刑。
